臺灣高等法院民事判決
111年度上易字第47號
上  訴  人  張中良  

訴訟代理人  陳豪杉律師
被 上訴 人  許志剛  

訴訟代理人  簡大為律師
上列當事人間請求侵權行為損害賠償事件，上訴人對於中華民國
110年11月5日臺灣士林地方法院109年度訴字第1276號第一審判
決提起上訴，本院於111年6月8日言詞辯論終結，判決如下：
    主      文
上訴駁回。
第二審訴訟費用由上訴人負擔。
    事實及理由
一、上訴人主張：伊與原審共同被告賴美伶於民國106年12月1日
    結婚，被上訴人明知伊與賴美伶為夫妻關係，竟於伊與賴美
    伶婚姻關係存續期間之109年6月27日，與賴美伶一同至淡水
    老街出遊，其等親密牽手逛街，被上訴人對賴美伶摟肩緊靠
    ，有逾越男女分際之親密肢體接觸。被上訴人又於109年7月
    11日與賴美伶一同至臺北市信義區牽手逛街，其等並一起至
    被上訴人承租位於臺北市○○○路之○○○000大樓之套房內（下
    稱系爭套房）。其等相互間有親密曖昧之互動，且共同進入
    系爭套房內，顯已逾越一般普通朋友之正當社交行為範圍。
    被上訴人故意侵害伊基於配偶關係之身分法益而情節重大，
    破壞伊婚姻及家庭共同生活之圓滿幸福，致伊精神上承受莫
    大痛苦，爰依民法第184條第1項前段、後段、第195條第1項
    前段、第3項規定，求為命被上訴人給付伊新臺幣（下同）1
    00萬元，及加計自起訴狀繕本送達賴美伶翌日即110年1月28
    日起算之法定遲延利息等語。（原審為上訴人敗訴之判決，
    上訴人聲明不服，提起上訴。至上訴人請求超逾上開部分，
    其中利息請求部分，未據其聲明不服，其中賴美伶部分，已
    於本院調解成立，均非本院審理範圍）。並於本院聲明：㈠
    原判決關於駁回上訴人後開第二項之訴部分廢棄。㈡被上訴
    人應給付上訴人100萬元，及自110年1月28日起至清償日止
    ，按年息百分之5計算之利息。
二、被上訴人則以：伊與賴美伶係於排隊用餐時認識，賴美伶並
    未透露感情狀態，且基於兩人間之信任並未多加詢問相互感
    情狀況，伊不知悉賴美伶與上訴人已婚之事實。縱伊有上訴
    人所指與賴美伶於淡水老街勾手行走之行為，實因淡水老街
    人潮眾多，行走間互相照應之偶發性舉動，亦未達侵害基於
    配偶關係之身分法益之情節重大程度。又109年7月11日當日
    伊並未進入系爭套房，系爭套房並非伊所承租，而係賴美伶
    之住所，當日伊因賴美伶腳傷而將其送至系爭套房門口即行
    離去，此非侵害基於配偶關係之身分法益之行為。且上訴人
    與賴美伶間本已有家庭暴力之爭執，情感已現裂痕，上訴人
    所受痛苦程度並非如其稱等語，資為抗辯。並於本院聲明：
    上訴駁回。
三、兩造不爭執事項為：
  ㈠上訴人與賴美伶於106年12月1日結婚，婚姻關係現仍存續中
    ，有戶籍謄本在卷可按（見原審卷第18頁）。
  ㈡賴美伶與被上訴人於109年6月27日相偕前往淡水，於淡水老
    街手牽手並肩而行，如原審原證2照片所示之人確實為賴美
    伶、被上訴人，有照片在卷可稽（見原審卷第20頁）。
  ㈢賴美伶與被上訴人於109年7月11日相偕前往臺北市信義區，
    於街頭手牽手並肩而行，如原審原證3照片所示之人確實為
    賴美伶、被上訴人，有照片附卷可憑（見原審卷第22頁）。
  ㈣賴美伶於109年間對上訴人向臺灣新北地方法院（下稱新北地
    院）聲請核發通常保護令，經新北地院核發109年度家護字
    第2511號保護令，上訴人抗告後，現由新北地院以110年度
    家護抗字第48號審理中，有上開通常保護令影本在卷可按（
    見原審卷第179-183頁）。
四、上訴人主張被上訴人明知其與賴美伶為夫妻，竟於其與賴美
    伶婚姻關係存續期間之109年6月27日、同年7月11日，與賴
    美伶為逾越一般普通朋友正當社交之行為，故意不法侵害其
    基於配偶關係之身分法益且情節重大，其自得依民法第184
    條第1項前段、後段、第195條第1項前段、第3項規定，請求
    被上訴人賠償精神慰撫金100萬元等語，為被上訴人所否認
    ，並以前詞置辯。經查：
　㈠按因故意或過失，不法侵害他人之權利者，負損害賠償責任
    ；故意以背於善良風俗之方法，加損害於他人者亦同。又不
　　法侵害他人之身體、健康、名譽、自由、信用、隱私、貞操
    ，或不法侵害其他人格法益而情節重大者，被害人雖非財產
    上之損害，亦得請求賠償相當之金額。前2項規定，於不法
    侵害他人基於父、母、子、女或配偶關係之身分法益而情節
    重大者，準用之。民法第184條第1項前段、後段、第195條
    第1項前段、第3項固分別定有明文。惟按當事人主張有利於
    己之事實者，就其事實有舉證之責任，民事訴訟法第277條
    前段亦有明定。民事訴訟如係由原告主張權利者，應先由原
    告負舉證之責，若原告先不能舉證，以證實自己主張之事實
    為真實，則被告就其抗辯事實即令不能舉證，或其所舉證據
    尚有疵累，亦應駁回原告之請求。故行為人否認有侵權行為
    ，應由請求人就此利己之事實舉證證明。查上訴人主張被上
    訴人明知其與賴美伶為夫妻，竟與賴美伶有逾越一般普通朋
    友正當社交之行為，故意侵害其基於配偶關係之身分法益而
    情節重大等情，既為被上訴人所否認，自應由上訴人就此項
    有利於己之事實負舉證責任。
  ㈡查被上訴人與賴美伶於109年6月27日相偕前往淡水，於淡水
    老街手牽手並肩而行，復於109年7月11日相偕前往臺北市信
    義區，於街頭手牽手並肩而行，如原審原證2、3照片所示之
    人確實為被上訴人、賴美伶等情，為被上訴人所不爭執，並
    有照片在卷可稽（見原審卷第20-22頁），堪認被上訴人與
    賴美伶確有於上開時、地為前揭牽手並肩之行為。至上訴人
    主張被上訴人與賴美伶於109年7月11日當日一起至被上訴人
    承租之系爭套房內云云，則為被上訴人所否認。依上訴人提
    出之照片所示（見原審卷第22頁），僅拍攝到被上訴人與賴
    美伶手牽手走往大廈1樓之大門，並無何被上訴人進入系爭
    套房之情事，且賴美伶於原審陳稱：系爭套房係我承租作為
    放置物品使用，當天我進入系爭套房大門內，被上訴人就離
    開等語（見原審卷第375頁），顯難僅憑上開照片即認系爭
    套房為被上訴人所承租，及當日被上訴人有進入系爭套房內
    ，上訴人上開主張，要無可採。
  ㈢被上訴人與賴美伶固有於上開時、地為前揭牽手並肩之行為
    ，然被上訴人抗辯其不知悉賴美伶於該時為有配偶之人，至
    109年7月13日始知悉等語，業據賴美伶於原審審理時供稱：
    我於107年底認識被上訴人，在市府捷運站美食街排隊的時
    候認識，因我對養生方面有研究，他會經常向我詢問養生方
    面的議題，被上訴人從未詢問我的家庭狀況，我也沒有問他
    私人生活問題，那時候我與上訴人因家暴分居，所以我不會
    跟不熟的人說我的家庭狀況，109年7月13日上訴人用刀威脅
    我要打電話給被上訴人，被上訴人才知道我有婚姻等語（見
    原審卷第371-372頁、第377頁）。觀賴美伶提出其與被上訴
    人之LINE對話紀錄（見原審卷第126-129頁、本院卷第201-2
    56頁），可知渠等間就飲食養生之事確實多所討論。且被上
    訴人與賴美伶認識過程係於排隊購餐時相識，為偶遇下認識
    ，非若經由他人介紹認識之情形，對於對方或可於認識前先
    有一定程度之了解，亦足認被上訴人非必然知悉賴美伶婚姻
    狀況。是賴美伶上開所述，應可採信，被上訴人以其等係於
    107年11月在市府轉運站的美食街排隊購餐時認識，其知道
    賴美伶在市府工作，跟她沒有特別聊到自己的工作，彼此間
    的家庭狀況也沒有聊到為由，辯稱其於109年6月27日、同年
    7月11日時並不知悉賴美伶與上訴人有婚姻關係之事實，尚
    非全然無據。
  ㈣上訴人雖提出其與賴美伶間載有：「上訴人：『好，我今晚（
    6／30）等妳，你住那裡，其實我都知道，只...。』、賴美伶
    ：『很SORRY如果我有什麼不是請見諒，我們好好說話好嗎？
    』、上訴人：『問題要解決，回家再說吧！我說過，外遇是婚
    姻最大殺手，你若斷不了這個陳年（隱疾），我就幫妳斷吧
    ！』、賴美伶：『我只是一時迷失了方向，因為我們之前的衝
    突和不安，以後我們若能化解一切困難衝突幸福生活，自然
    就不會發生』。」等內容之LINE對話紀錄（見原審卷第147頁
    ），然上開對話內容，要與被上訴人於109年6月27日及同年
    7月11日與賴美伶相偕出遊之際，是否確實知悉賴美伶係有
    配偶之人無涉。又上訴人主張被上訴人與賴美伶均為中年人
    ，中年男女各有家庭為社會常態，且渠等於108年間即已拍
    攝一起出遊之親暱合照，至109年6月間已交往一年半，豈有
    不探詢彼此家庭情形之理，況其於109年7月11日晚間以電話
    告知被上訴人，其為賴美伶之配偶，被上訴人於電話中並未
    表現出任何驚訝或不知所措之情緒，顯知悉賴美伶已婚身分
    云云，並提出手機翻拍照片為證（見本院卷第103-105頁）
    。然賴美伶未告知被上訴人其為已婚身分，被上訴人與賴美
    伶間並未就此有所討論及探詢等節，業如前述，縱被上訴人
    與賴美伶間曾於出遊時拍攝合照，亦與被上訴人是否知悉賴
    美伶為已婚身分無涉，上訴人空言被上訴人與賴美伶豈有不
    探詢彼此家庭情形之理，及於其以電話告知被上訴人其為賴
    美伶之配偶時，被上訴人並未表現出任何驚訝或不知所措之
    情緒，均未舉證以實，委不足採。上訴人另主張被上訴人與
    賴美伶於其提起本件訴訟後，於109年12月19日、110年1月3
    0日仍牽手出遊，由此可反推被上訴人早已知悉賴美伶已婚
    身分云云。然被上訴人與賴美伶於本件起訴後仍有出遊牽手
    之情形，僅涉及該等行為是否侵害上訴人基於配偶關係之身
    分法益、情節是否重大等問題，無從以此事後發生之事推認
    被上訴人於109年6月、7月間即已知悉賴美伶已婚之身分。
    綜合上開各節，上訴人所舉上揭證據尚無從據以認定被上訴
    人於109年6月、7月間，即已知悉賴美伶已婚之身分，自難
    認被上訴人當時具有侵害上訴人基於配偶關係之身分法益之
    故意。則上訴人依民法第184條第1項前段、後段、第195條
    第1項前段、第3項規定，請求被上訴人賠償其精神慰撫金10
    0萬元，自屬無據。至被上訴人與賴美伶於109年6月27日、
    同年7月11日所為前揭牽手並肩之行為、或於上開時間之前
    有其他親暱合照之行為，是否為逾越一般普通朋友正當社交
    之行為、情節是否重大，本院自無庸再予論究。
五、綜上所述，上訴人依民法第184條第1項前段、後段、第195
    條第1項前段、第3項規定，請求被上訴人給付100萬元，及
    自110年1月28日起至清償日止，按年息5%計算之利息，為無
    理由，不應准許。原審就此為上訴人敗訴之判決，核無不合
    。上訴意旨指摘原判決此部分不當，求予廢棄改判，為無理
    由，應駁回其上訴。
六、本件事證已臻明確，兩造其餘攻擊防禦方法及所提證據，經
    審酌，核與本件判決結果不生影響，爰不再逐一論列，附此
    敘明。
七、據上論結，本件上訴為無理由，依民事訴訟法第449條第1 
    項、第78條，判決如主文。
中　　華　　民　　國　　111 　年　　6 　　月　　29　　日
                  民事第十二庭  
                      審判長法  官  陳秀貞
                            法  官  毛彥程
                            法  官  蔡世芳
正本係照原本作成。
不得上訴。
中　　華　　民　　國　　111 　年　　6 　　月　　29　　日
  　　　　　　　　　　　　　書記官  何敏華